---
title: "XAI3"
author: "Bernat Pertegaz, Lucía Fuentes, Miguel Camuñas"
date: "2026-05-06"
output: html_document
---

```{r setup, include=FALSE}
knitr::opts_chunk$set(echo = TRUE)
library(randomForest)
library(ggplot2)
library(pdp)
library(dplyr)
```

1- One dimensional PDP
```{r}
day <- read.csv("Bike-Sharing-Dataset/day.csv")

day1 <- day[,c(6,8)]

day1$winter <- as.numeric(day$season == 1)
day1$spring <- as.numeric(day$season == 2)
day1$summer <- as.numeric(day$season == 3)
#Si las 3 son 0 -> season es fall

day1$misty <- as.numeric(day$weathersit == 2)
day1$rain <- as.numeric(day$weathersit == 3 | day$weathersit == 4)
day1$temp <- day$temp * 47 -8
day1$hum <- day$hum *100
day1$windspeed <- day$windspeed * 67
day1$days_since_2011 <- 1:731
day1$cnt <- day$cnt

```

Random Forest
```{r}
x <- day1[,-12]
y <- day1$cnt

set.seed(123)
modelo_rf <- randomForest(
  x = x,
  y = y,
  ntree = 100,
  mtry = 2,
  importance = TRUE
)
```

Partial Dependence Plots
```{r}
features <- c("days_since_2011", "temp", "hum", "windspeed")

for (feature in features) {
  # Calcular PDP
  pdp_result <- partial(
    modelo_rf,
    pred.var = feature,
    grid.resolution = 50,
    train = x  # tus datos de entrenamiento
  )
  
  # Graficar
  plot_pdp <- autoplot(pdp_result, smooth = FALSE) +
    ggtitle(paste("PDP -", feature)) +
    ylim(0, max(pdp_result$yhat)*1.1) +
    theme_minimal()
  
  print(plot_pdp)
}
```

A medida que aumenta la variable days_since_2011 aumenta el valor predicho,
aunque al final baja un poco
A medida que aumenta temp aumenta el valor predicho, aunque cuando el calor es extremo
deja de aumentar e incluso se reduce ligeramente
Con humedades entre 0 y 60 se mantiene estable, pero cuando se va acercando a 100 la humedad, el valor
predicho se reduce
La velocidad del aire parece afectar un poco menos al valor predicho, aunque con una pequeña tendencia negativa.

2- 