---
title: "XAI3"
author: "Bernat Pertegaz, Lucía Fuentes, Miguel Camuñas"
date: "2026-05-06"
output: html_document
---

```{r setup, include=FALSE}
knitr::opts_chunk$set(echo = TRUE)
library(randomForest)
library(ggplot2)
library(pdp)
library(dplyr)
library(ggExtra)
```

1- One dimensional PDP
```{r}
day <- read.csv("Bike-Sharing-Dataset/day.csv")

day1 <- day[,c(6,8)]

day1$winter <- as.numeric(day$season == 1)
day1$spring <- as.numeric(day$season == 2)
day1$summer <- as.numeric(day$season == 3)
#Si las 3 son 0 -> season es fall

day1$misty <- as.numeric(day$weathersit == 2)
day1$rain <- as.numeric(day$weathersit == 3 | day$weathersit == 4)
day1$temp <- day$temp * 47 -8
day1$hum <- day$hum *100
day1$windspeed <- day$windspeed * 67
day1$days_since_2011 <- 1:731
day1$cnt <- day$cnt

```

Random Forest
```{r}
x <- day1[,-12]
y <- day1$cnt

set.seed(123)
modelo_rf <- randomForest(
  x = x,
  y = y,
  ntree = 100,
  mtry = 2,
  importance = TRUE
)
```

Partial Dependence Plots
```{r}
features <- c("days_since_2011", "temp", "hum", "windspeed")

for (feature in features) {
  # Calcular PDP
  pdp_result <- partial(
    modelo_rf,
    pred.var = feature,
    grid.resolution = 50,
    train = x  # tus datos de entrenamiento
  )
  
  # Graficar
  plot_pdp <- autoplot(pdp_result, smooth = FALSE) +
    ggtitle(paste("PDP -", feature)) +
    ylim(0, max(pdp_result$yhat)*1.1) +
    theme_minimal()
  
  print(plot_pdp)
}
```

A medida que aumenta la variable days_since_2011 aumenta el valor predicho,
aunque al final baja un poco
A medida que aumenta temp aumenta el valor predicho, aunque cuando el calor es extremo
deja de aumentar e incluso se reduce ligeramente
Con humedades entre 0 y 60 se mantiene estable, pero cuando se va acercando a 100 la humedad, el valor
predicho se reduce
La velocidad del aire parece afectar un poco menos al valor predicho, aunque con una pequeña tendencia negativa.

2- Bidimensional Partial Dependency Plot

```{r}
set.seed(123)
indices <- sample(1:731, size = 50, replace = FALSE)
muestra <- day1[indices,]
pdp_2d <- partial(
  modelo_rf,
  pred.var = c("temp", "hum"),
  grid.resolution = 50,
  train = x,
  progress = "text"
)

pdp_df <- as.data.frame(pdp_2d)
colnames(pdp_df) <- c("temp", "hum", "pred_cnt")

plot_2d <- ggplot(pdp_df, aes(x = temp, y = hum, fill = pred_cnt)) +
  geom_tile(width = 0.98, height = 0.98) +  # width y height para evitar huecos
  scale_fill_gradient2(
    low = "blue", 
    mid = "white", 
    high = "red",
    midpoint = median(pdp_df$pred_cnt),
    name = "Predicción\nbicicletas"
  ) +
  labs(
    title = "PDP Bidimensional: Efecto de Temperatura y Humedad",
    subtitle = "en la predicción de alquiler de bicicletas",
    x = "Temperatura",
    y = "Humedad"
  ) +
  theme_minimal() +
  theme(
    plot.title = element_text(hjust = 0.5, face = "bold", size = 14),
    plot.subtitle = element_text(hjust = 0.5, size = 10),
    legend.position = "right"
  )

# 6. AÑADIR DENSIDAD DE LOS DATOS (como en las diapositivas)
plot_final <- ggMarginal(
  plot_2d,
  type = "density",     # densidad (también puedes usar "histogram")
  margins = "both",     # densidad en X e Y
  size = 5,             # tamaño de los gráficos marginales
  fill = "lightgray",
  alpha = 0.6
)

# 7. MOSTRAR EL GRÁFICO
print(plot_final)
```

